臺灣高等法院刑事判決　　　　　　　　　　　　　　九十三年度上易字第五七二號
　　上　訴　人　台灣台北地方法院檢察署檢察官
　　被　　　告　乙○○
右上訴人因被告毀損案件，不服臺灣臺北地方法院九十二年度易字第二二七九號，中
華民國九十三年二月二十四日第一審判決（起訴案號：臺灣臺北地方法院檢察署九十
二年度偵續字第四０七號），提起上訴，本院判決如左：
    主  文
原判決撤銷。
乙○○毀損他人之物，足以生損害於他人，處罰金伍佰元，如易服勞役以參佰元折算
壹日。
    事  實
一、乙○○於民國（下同）九十二年二月間，在其岳母周蕭含笑所有位於臺北縣石碇
    鄉○○村○○路附近某處之土地上，搭建雞舍飼養雞、鴨、鵝等家禽，為防止該
    處附近野狗闖入咬食其所飼養之家禽，並預見他人所飼養之家犬亦可能因而誤觸
    陷阱而遭吊頸死亡，竟仍不違其本意，而於九十二年二月十六日前之某時許，在
    上開土地四週田埂處設置鋼繩圈套陷阱，以便捕捉擅闖該處之野狗，迨九十二年
    二月十六日十一時許，為甲○○在臺北縣石碇鄉○○村○○路十七號前，發覺其
    所飼養之虎斑紋家犬「嘟嘟」遭乙○○設置於該處附近之鋼繩圈套陷阱吊頸死亡
    ，足以生損害於甲○○，旋林嘉慶即報警循線查知上情。
二、案經被害人甲○○訴由台北縣警察局新店分局移送台灣台北地方法院檢察署檢察
    官偵查起訴。
    理　由
一、訊據被告乙○○矢口否認有何毀損犯行，辯稱：伊沒有在現場挖洞，那隻狗死亡
    放在那裏不是第一現場，伊之前放陷阱不會弄死狗，伊抓到的都是野狗云云。
二、經查：
  (一)、告訴人甲○○所有虎斑紋家犬於九十二年二月十六日在被告岳母周蕭含笑所有
      田地上，遭被告所設之陷阱絞死一節，業經告訴人迭於警詢及偵審中指訴綦詳
      ，被告於本院訊問時亦不否認該地別人都是放毒品（餌）沒有放陷阱（見本院
      九十三年四月十四日訊問筆錄），其於原審中更坦認：「狗放在我陷阱前就已
      經死了。」（見原審卷第五十四頁），顯示案發處所祗有被告設有陷阱補狗，
      是其辯稱未在現場挖洞設陷阱乙節，顯然不實。而證人即到場處理之員警羅偉
      潭到庭結稱：陷阱係以鋼索直接擺在地上，若有東西碰觸則直接彈起，且根據
      被告岳母於現場所稱陷阱係被告設立，以及鋼索緊勒該狗之情狀，告訴人犬隻
      確係因此陷阱致死等語（見原審卷第五十二頁、第五十四頁），復有現場狗頸
      部遭鋼索拉起死狀之照片二紙在卷可稽，告訴人指其狗為被告所設陷阱絞死乙
      節，洵足信實。
  (二)、被告於審理時再供承：伊養雞處附近有十一、二戶住家，且亦有人養狗；自八
      十七年起，伊即設置陷阱，歷年來前後捕獲三、四十隻狗等語（見原審卷第五
      十八頁），足見被告設置陷阱之時對於附近住家有人豢養家犬之事實知之甚明
      ，而其所設置之陷阱並無法區分家犬、野犬，只要靠近均一律撲殺，其於設置
      陷阱之時，主觀上對於靠近陷阱之鄰居所豢養之家犬已有予以吊死之不確定故
      意。
　(三)、被告設置陷阱，雖意在防止狗咬食其所飼養之家禽，惟按對於現在不法侵害之
      防衛行為是否過當，須就侵害行為之如何實施，防衛之行為是否超越其必要之
      程度而定，不專以侵害行為之大小及輕重為判斷之標準。又刑法上之防衛行為
      ，祇以基於排除現在不法之侵害為已足，防衛過當，指防衛行為超越必要之程
      度而言，防衛行為是否超越必要之程度，須就實施之情節而為判斷，即應就不
      法侵害者之攻擊方法與其緩急情勢，由客觀上審查防衛權利者之反擊行為，是
      否出於必要以定之，最高法院著有四十八年台上字第一四七五號、六十三年台
      上字第二一○四號判例可資參照。本件被告設置陷阱之位置係在供公眾通行之
      道路旁，且遠離其所養雞處達三十公尺以上一節，業據告訴人甲○○、證人羅
      偉潭證述明確，且有地籍圖一份附卷可稽。若被告僅係為防衛其飼養之雞隻，
      於養雞處周遭設置堅固之圍籬即得達成護衛雞隻之目的，即便認為確有設置陷
      阱之必要，亦當設置於緊鄰養雞場周邊之處；今被告捨此不為，將陷阱設立於
      遠離養雞處三十公尺以上之公眾通行道路旁，且徵諸告訴人甲○○陳稱：伊所
      有之田地與被告養雞處相鄰等語（偵續卷第十六頁反面），被告以鋼繩設陷阱
      於與甲○○所有田地相鄰之供公眾通行之道路旁，使在該道路上通行之人、畜
      均受有傷害、吊死之可能，顯已超出正當防衛之範疇，併予指明。
  綜上，本件事證明確，被告上開所辯，無非事後卸責之詞，不足採信，其之犯行堪
  以認定，應依法論科。
三、核被告所為係犯刑法第三百五十四條之罪。原審未為詳究，遽為被告無罪諭知，
    尚有未洽，檢察官上訴意旨指摘及此，為有理由，自應由本院將原判決撤銷。爰
    審酌被告品行、犯罪動機、目的、手段、所生之損害及其犯後態度等一切情狀，
    量處如主文所示之刑，並諭知易服勞役折算標準，以示懲儆。
據上論斷，應依刑事訴訟法第三百六十九條第一項前段、第三百六十四條、第二百九
十九條第一項前段、刑法第三百五十四條、第四十二條第二項、罰金罰鍰提高標準條
例第一條前段、第二條，判決如主文。
本案經檢察官陳維練到庭執行職務。
中　　　華　　　民　　　國　　九十三　　年　　　五　　　月　　 十三 　　日
                              臺灣高等法院刑事第一庭
                                  審判長法  官  楊　貴　雄
                                        法  官  黃　聰　明
                                        法  官  陳　榮　和
右正本證明與原本無異。
不得上訴。
                                        書記官  林　淑　貞
中　　　華　　　民　　　國　　九十三　　年　　　五　　　月　　 十四 　　日
附錄：本案論罪科刑法條全文
中華民國刑法第三百五十四條
毀棄、損壞前二條以外之他人之物或致令不堪用，足以生損害於公眾或他人者，處二
年以下有期徒刑、拘役或五百元以下罰金。
